臺灣高等法院刑事判決　　　　　　　 100年度上易字第1846號
上　訴　人　臺灣士林地方法院檢察署檢察官
上　訴　人
即　被　告　盧偉杰
選任辯護人　蘇淑珍律師
　　　　　　徐士斌律師
上列上訴人因被告傷害案件，不服臺灣士林地方法院100年度易
字第80號，中華民國100年6月20日第一審判決（起訴案號：臺灣
士林地方法院檢察署99年度偵字第12652號），提起上訴，本院
判決如下：
    主  文
原判決撤銷。
盧偉杰犯重傷未遂罪，處有期徒刑貳年捌月。
    事  實
一、盧偉杰與徐鼎鈞係同班同學，於民國99年6月18日因期末考
    將屆，向徐鼎鈞借用筆記本抄寫未畢，遭徐鼎鈞強行索還，
    生有嫌隙，其可預見持堅硬鈍器接續敲擊人之頭部，可能造
    成他人身體或健康重大不治或難治之傷害，竟基於重傷害之
    不確定故意，於99年6月25日21時許期末考後，在臺北市士
    林區○○○路○段212號臺北海洋技術學院3樓廁所內，以預
    藏之質地堅硬末端尖狀之鐵鎚朝徐鼎鈞頭部攻擊數下，徐鼎
    鈞並以雙手護頭，致徐鼎鈞受有頭部外傷合併頭皮撕裂傷、
    雙手前臂鈍挫傷、左手第三掌骨骨折及左耳聽力障礙之影響
    併聽小骨位移之傷害，而未致重傷。旋因徐鼎鈞衝至樓梯口
    大喊救命，盧偉杰始逃離現場。
二、案經徐鼎鈞訴由臺北市政府警察局士林分局報請臺灣士林地
    方法院檢察署檢察官偵查起訴。
    理  由
壹、證據能力部分：
一、按被告以外之人於審判外之言詞或書面陳述，除法律有規定
    者外，不得作為證據，刑事訴訟法第159條第1項定有明文。
    本件，告訴人徐鼎鈞於警詢之供述及告訴狀、告訴補充狀，
    對被告而言，係被告以外之人於審判外之言詞或書面陳述，
    被告之辯護人爭執其證據能力，核無傳聞法則例外之情形，
    依法不得作為證據。
二、按下列文書亦得為證據：(二)、除顯有不可信之情況外，從
    事業務之人於業務上或通常業務過程所須製作之紀錄文書、
    證明文書。(三)、除前二款之情形外，其他於可信之特別情
    況下所製作之文書，刑事訴訟法第159條之4第2、3款亦有明
    文。卷附台北海洋技術學院99年8月18日函(他字卷第15頁)
    ，係台北海洋技術學院針對該校三樓樓梯旁有無攝影機函復
    台北市政府警察局士林分局，係該校業務上之證明文書，並
    無顯不可信之情形，自得作為證據。至告訴人於偵查中提出
    之告證3、4複製光碟片，係由學校提供之光碟複製而成，告
    證5之照片係由上開光碟翻拍而成，雖係告訴人自行翻拍，
    惟業經原審勘驗監視器第三號鏡頭(即偵卷第18頁照片)，自
    得作為證據。至臺灣士林地方法院檢察署就告證3、4光碟片
    所為之勘驗筆錄(偵卷第30頁、31頁)，係由書記官進行勘驗
    ，與法不合，被告亦否認其證據能力，自不得作為證據。
三、按被告以外之人於審判外之陳述，雖不符前四條之規定，而
    經當事人於審判程序同意作為證據，法院審酌該言詞陳述或
    書面陳述作成時之情況，認為適當者，亦得為證據。又當事
    人、代理人或辯護人於法院調查證據時，知有第159條第1項
    不得為證據之情形，而未於言詞辯論終結前聲明異議者，視
    為有前項之同意，刑事訴訟法第159條之5第1、2項亦有明文
    。本件其他所引事證，諸如財團法人新光吳火獅紀念醫院之
    診斷證書（他字卷第21頁、99年度偵字第12652號卷第7頁）
    、期末考卷等，被告不爭執其等證據能力，本院審酌其作成
    時之情況，認為適當，亦具有證據能力。
貳、實體部分：
一、被告盧偉杰固不否認伊於99年6 月25日晚上曾至臺北海洋技
    術學院參加考試，但矢口否認考試結束後有傷害徐鼎鈞之犯
    行，辯稱：伊於當日晚上考試結束後即離開未再折回教室，
    且與告訴人徐鼎鈞不熟，沒有向他借過筆記本，更無出手毆
    打徐鼎鈞云云，惟查：
(一)、證人即告訴人徐鼎鈞於原審審理時證述：99年6月25日案發
    前，被告與我均係就讀臺北海洋技術學院二年級之同學。被
    告於99年6月25日期末考前一週，曾下課跟我借筆記，當時
    我問老師問題，他當我與老師的面，把筆記搶走去抄，他抄
    很久，我怕趕不上公車時間，我說我要拿回來，他說他還沒
    抄完，不想還我，之後我們就發生爭吵，吵完後他說要不要
    到學校外面單挑，我要回去時，他還說「你死定了」。（問
    ：被告跟你借筆記當天，你請求他返還，有無打架起來？）
    證人答：爭吵之後有打架，我記得他有勒住我脖子，我趕快
    想辦法掙脫，我有用拳頭打他一拳。（問：99年6月25日你
    考完後，是否有上三樓廁所？）是，考完後我把考卷給老師
    看，問老師我有無寫錯，講完一些話後，我上三樓廁所。（
    問：那天為何上三樓上廁所？）一樓雖然有廁所，但我想說
    三樓比較近，下來離大門搭公車的地方比較近，一樓廁所還
    要往大門的反方向走。（問：上廁所這段時間有無發生什麼
    事？）證人答：我被偷襲。我正在小解時，被告從我側面拿
    把鐵鎚衝過來，我轉過來與被告面對面，但已經來不及，第
    一下被打到頭部，我轉過來面對面，看到那個人是盧偉杰，
    他還是沒有放過我，繼續往我頭上猛敲，敲了十幾下，被打
    第一下時，我已經感覺頭昏了，倒在地上，我趕快用雙手交
    叉護住我的頭，所以我的手都有受傷。我在倒下前與倒下後
    都有看到被告的臉，可以確定是被告。（問：第一下被告打
    你時，你與被告最近的距離多遠？）證人答：蠻近的，我講
    不出來。（問：有無你與面前之電腦螢幕的距離？）證人答
    ：差不多。（問：倒下前與倒下後，你還是持續面對被告，
    且有看到被告的臉？）證人答：是。（問：有無看到被告的
    鐵鎚從哪拿出？）證人答：從被告的背包拿出。（問：被告
    用鐵鎚的哪邊打你？）證人答：尖的那端打我，往我頭部打
    。（問：被告敲你十幾下，都是敲頭？或有無敲其他部位？
    ）都是針對頭，但因為我有用手擋，所以手有受傷。（問：
    你伸手擋他的鐵鎚，是什麼結果？）證人答：掌骨碎裂骨折
    ，被告一開始衝進來打時，是站著的，等我躺下後，被告是
    身體微彎，面朝我繼續打。被告前面兩下打我時，手都是舉
    高到與他的頭同高，由上往下鎚擊我的頭部，我被打第二下
    就倒地，要打第三下時，被告就身體微彎，速度變快，每下
    鐵鎚舉到耳朵差不多高的地方，由上往下鎚擊我的頭部。（
    問：被告打的力道如何？）我感覺每下都很痛。（問：被告
    打你時，有無說什麼？）都沒有。他只有一直罵「幹」。（
    問：你有無還手或試圖搶鐵鎚？）證人答：我無力還手也無
    法搶鐵鎚，因為被打得很痛，沒有力氣。（問：被告為何停
    下？）證人答：我用最後力氣從他的縫隙衝到廁所外。（問
    ：你趁隙逃時，被告有無擋住你？）我要趁隙逃時，他還是
    一直拿鐵鎚打頭。（問：你看到被告當天穿什麼衣服與褲子
    ？）證人答：黑色衣服、藍色牛仔褲，衣服款式不確定。（
    問：被告背的包包帶子如何？）證人答：有點斜背。（問：
    本案被打後，你到醫院前後幾次？有無住院？）證人答：有
    住院開刀，住了幾天忘了，住在新光醫院。（問：醫師有無
    交代什麼？）證人答：他說以後不能到KTV那種大聲的場所
    ，否則會影響聽力（原審卷第31至37頁參照）。嗣於本院審
    理時另證稱：我沒有與他人結怨，是99年6月18日被告他搶
    走我筆記，我是默認借給他，因為覺得他沒禮貌，很容易動
    粗，當時老師也在場，後來我有把筆記搶回來，當時有爭吵
    ，但是老師已經不在。我上課很少看到他，其他同學不太敢
    靠近他等語(本院卷第124頁至127頁)。
(二)、證人劉毓婕於原審結證：被告係伊於99年6月25日擔任國際
    財務管理期末考監考之學生。當天我於晚間7點左右在一樓
    教室監考，考1個小時結束，因班上人數不多，且被告曾在
    考試進行中，將手伸進褲子口袋拿東西出來，故記得被告當
    天身穿深色短袖T恤與深色長褲，褲子兩旁即大腿兩邊側邊
    有突出的口袋，並背了一個深色、可以塞下A4大小的方形包
    包，包包背帶較長，可以斜背或側背使用。監考當天徐鼎鈞
    最後一個交卷，與被告交卷時間間隔約10分鐘。徐鼎鈞交卷
    時曾與我交談，交談中，被告有進來教室一下並離開，之後
    是班上打電話給我，我才知道徐鼎鈞被人打傷。平時被告都
    沒有來上課，但於期中或期末考前，我會畫重點，他會來也
    會來借筆記。於99年6月25日期末考前一週畫重點時，當天
    被告比較晚來，所以走到徐鼎鈞位置，我聽到被告向徐鼎鈞
    借筆記，但徐鼎鈞說他上課要用，我記得後來上課時間徐鼎
    鈞沒有借給他，但當天有看到被告用搶的方式把徐鼎鈞的筆
    記帶走，之後情形則不知道。（原審卷第27頁背面至30頁、
    第37頁背面參照）。
(三)、再參酌卷內監視器之監視錄影系統翻拍畫面（見99年度偵字
    第12652號卷第18頁），經原審勘驗其錄影光碟內容，勘驗
    結果為：該鏡頭顯示有個人從樓下往樓上上去，該照片中的
    人身著的長褲是藍色，褲子大腿側有看到布料鼓起，是否是
    口袋無法清楚辨識，由影片牆壁顏色有時偏藍、有時偏白、
    有時偏黃，可看出其顏色狀態不穩定，該照片顏色有色差。
    至於是否是被告，經詢問證人劉毓婕稱：被告當天穿著很符
    合照片中的人，被告當時髮型也是這樣旁分，至於面部無法
    辨識出，因影片模糊（見原審卷第38頁正、反面）。
(四)、綜上，證人即告訴人徐鼎鈞證述其係因99年6 月25日前一週
    與被告因借筆記一事發生爭執，並證述借筆記當天被告有搶
    走其筆記，經核與證人劉毓婕所言被告於99年6 月25日前一
    週有來學校向告訴人徐鼎鈞借筆記，並搶走告訴人筆記等情
    相符，故可認被告確有先因借筆記一事與告訴人生有嫌隙。
    又證人即告訴人徐鼎鈞證述被告於99年6月25日穿著黑色衣
    服、藍色牛仔褲，與證人劉毓婕證述被告當日穿著深色上衣
    及深色長褲並無矛盾，且證人劉毓婕亦當庭確認監視器鏡頭
    之監視錄影系統翻拍畫面內之人，與案發當天被告之穿著樣
    式與髮型旁分均相符合。且證人徐鼎鈞亦當庭具結證述持鐵
    鎚毆打伊之人確係被告。證人徐鼎鈞於原審所繪兇器外形(
    原審卷第40頁)，觀之似與市面上售之鐵鎚不甚相像，據此
    否認告訴人有看到加害者所持之兇器。惟告訴人徐鼎鈞之傷
    勢有財團法人新光吳火獅紀念醫院之醫師分別於99年6月26
    日及99年7月19日作成之兩份乙種診斷證書為憑，其頭部撕
    裂傷四處，顯係尖銳硬物始能致之，告訴人於本院亦證稱：
    我有看到鐵鎚握把是橘色，末端尖尖的等語(本院卷第127
    頁)，而繪畫能力因人而異，告訴人並非學美術之人，自難
    期其所繪與實物相符，本案兇器是鐵鎚應可認定。從而可認
    被告確係為借筆記一事與告訴人爭吵在先，並於一週後即99
    年6月25日晚間21時許，在臺北海洋技術學院三樓廁所，以
    預藏之鐵鎚朝告訴人之頭部襲擊，告訴人並以手護住頭部，
    致告訴人受有頭部外傷合併頭皮撕裂傷、雙手前臂鈍挫傷、
    左手第三掌骨骨折及左耳聽力障礙之影響併聽小骨位移等傷
    害，至為明確。
(五)、至於被告辯護人所辯：告訴人指訴被告犯案時間係99年6月
    25日晚上6時或10時許，前後不一；且與現存之證據資料亦
    有不符，故其所指即有可疑云云。然查：依台北海洋技術學
    院監視錄影光碟所拍攝時間為99年6月25日20時30分至21時
    15分；有該學院99年11月18日海學字第0990008657號函可憑
    （見99年度偵字第12652號卷第40頁）。又台北市政府消防
    局執行救護車送徐鼎鈞自海洋技術學院至新光醫院之時間為
    99年6月25日晚上21時9分，有該局服務證明可參（見99年度
    偵字第12652號卷第72頁）。再稽以新光醫院所核發之告訴
    人之診斷書上載有，病人於99年6月25日21時35分至23時急
    診就醫（見99年度他字第2680號卷第21頁）。另依被告功課
    表所示，第11節國際財務管理之時間為20時25分至21時10分
    ，台北海洋技術學院99年11月18日函復稱：考試時間為20：
    25至21：45等語(偵卷第40頁)。對照功課表觀之，該校上開
    函復係將第11節、第12節時間一併計算在內，而上課固有二
    節，考試通常只使用一節之時間，且應考學生交完卷即結束
    ，故實際使用時間通常不超過一節課。參以證人徐鼎鈞於原
    審證稱：考完後我把考卷給老師看，問老師我有無寫錯，講
    完一些話後，我上三樓廁所，跟老師講了多久我不確定，但
    確定有問老師問題（見原審卷第32頁）。由上開事證，告訴
    人最後一個考完，考完試之時間應約在晚上9時許，再加上
    其交卷後尚在教室問老師問題才離開教室，並上三樓之廁所
    ，而消防車救助告訴人之時間為當晚9時9分及之後新光醫院
    急診時間係晚上9時35分，故案發時間應在當晚之9時9分之
    前，故起訴書認定係當晚之9時許，並無不合。至證人劉毓
    婕證稱：我是7點左右開始考，大概一小時結束等語，與上
    開功課表等客觀資料不符，容係記憶有誤所致，應以上開客
    觀資料為準。
(六)、被告辯護人另辯以：被告當日所著之褲子顏色係深色偏黑，
    與學校所提出之監視光碟上、下樓梯之人所著之褲子係淺色
    並不相符，且該名男子身形偏瘦，與被告身形不符云云。惟
    查：證人徐鼎鈞於原審結證：被告當日穿黑色衣服，藍色牛
    仔褲，他背的包包有點斜背（見原審卷第32頁反面）。而證
    人劉毓婕所證：深色上衣、深色長褲，且褲子在大腿二側之
    側邊有突出之口袋，因班上的人很少，所以我有注意有無作
    弊情況，我有看到被告穿的褲子口袋，手伸進褲子口袋拿東
    西出來。且他有背一個包包，是可以斜背或側背的包包，包
    包背帶比較長，包包可以放下A4的紙，我沒有注意看包包的
    布料，顏色我記得也是深色的，形狀是方的，是A4可以塞下
    的方形（見原審卷第28頁正、反面、29頁反面）。就告訴人
    作證及劉毓婕之證述被告當日之穿著及所背包包之形狀與樓
    梯間之監視光碟翻拍照片所示穿有深色上衣及褲子並斜背背
    包之人上、下樓梯之情節均有相符。雖然該翻拍照片所示之
    人似乎是穿著淺色之褲子，惟原審就該光碟當庭勘驗，該處
    樓梯旁之牆壁顏色有時偏藍、有時偏白、有時偏黃，可看出
    其顏色狀態不穩定，該照片顏色有色差，從而即難以該照片
    所示上、下樓梯之人係著淺色褲子即有利被告之認定。況在
    案發前，證人徐鼎鈞證稱：被告之交卷比告訴人之交卷早10
    幾分鐘，被告於本院則供稱：交卷比告訴人早超過半個小時
    ( 本院卷第129頁反面)；且告訴人考完試交完卷時，告訴人
    尚且在詢問老師問題，而此時被告有進來教室一下，此節業
    據證人劉毓婕證述明確（見原審卷第29頁、37頁反面），是
    被告在交完卷後並未馬上離開亦可確認。依功課表所示，國
    際財務管理已是週五最後一堂考試，歷經一週之期末考，一
    般人均會有解脫之感，考完儘早離校，被告卻一反常態，考
    完之後仍逗留學校，自可合理懷疑其目的在伺機行兇。被告
    雖否認考完有繼續逗留，但如其未繼續逗留，如何知悉其比
    告訴人早交卷半個小時？可知其刻意等告訴人考完，而十分
    注意等候之時間。再本案之告訴人係當面正眼近距離看見被
    告對伊行兇，且以被告與告訴人之同學關係，案發前認識被
    告快一年，當無誤認之虞。至於辯護人質疑告訴人被毆打後
    ，為何所戴之眼鏡沒有掉落而能清楚的看清被告行兇，與常
    理有違云云。然據告訴人所指證，其被打第一下後即倒地，
    之後以雙手護頭，以告訴人之傷勢在雙手及左手掌骨骨折等
    情觀之，亦見被告持鐵鎚下手後之力道，除第一、二下外，
    每下均落於告訴人之手部，故告訴人之眼鏡未掉落，亦不違
    常情。末被告之辯護人所辯，上下樓梯之人之身形偏瘦與被
    告之身形不合云云，惟胖瘦乃個人主觀之看法，本院觀諸照
    片中該名男子之身形壯碩，並無偏瘦之情形。至被告於本院
    請求勘驗台北海洋技術學院檢送警方之監視錄影光碟，本院
    於100年11月13日勘驗結果如下：光碟未顯示監視錄影時間
    、地點。
    （一）CAMNO03檔案：畫面為一向上樓梯，有青年學生一上
          一下共四趟，八人次，畫面移動甚快，無法確定是否
          有被告上下樓。
    （二）CAMNO11 檔案：畫面為幾根柱子構成的迴廊，沒有人
          經過，看不出與本案關連。
    （三）CAMNO15 檔案：有學生上下樓，但是畫面轉速快，無
          法辨識是否有告訴人與被告。
    （四）CAMNO01 、02、04檔案：影像模糊，而且轉速較快，
          看不出與本案關聯性。
    （五）其他畫面影像模糊，兩造均主張無勘驗之必要。
    可知，該光碟未顯示確切時間及地點，該校於99年11月18日
    函稱：光碟所拍攝時間為99年6月25日晚間20．30至21：15
    之時段，固可認定屬案發時間，但依勘驗結果(一)、(三)所
    示，該光碟畫面移動甚快，僅能看出有人上下樓，但無法辨
    識是否有被告上下樓，難以作為認定事實有無之依據。惟被
    告確有逗留學校內，且對告訴人行兇，已認定如上，故辯護
    人所辯各節尚難憑採。
(七)、再按刑法第10條第4項第2款所定：稱重傷者，謂下列傷害：
    毀敗或嚴重減損一耳或二耳之聽能。經查：依病歷摘要記錄
    所載，被害人之左耳聽力障礙是術後可改善，但無法完全復
    原。左耳平均為23分貝，但高頻退化至60分貝（正常聽力為
    平圴25分貝以內），正常聽力為小於25分貝，故差異至少為
    35分貝，無配戴助聽器，以目前之聽力狀況，無需長期配戴
    助聽器，病患右耳聽力為10分貝，故右耳聽力在正常範圍，
    有新光醫院傳真之病歷摘要記錄二紙附原審卷為憑。（見原
    審卷第12頁及52頁）。又查聽力在60分貝時始呈現反應，屬
    中度障礙（參見原審卷附台北地院93年度少連易字第5號刑
    事判決有關萬芳醫院之認定）。再原審及本院就被害人為證
    人當庭詰問之，以法官與證人席之位置約有數公尺，證人對
    本院之發問內容，均得以聽清楚問題之內容而得以適時之回
    答，有筆錄為憑，且證人徐鼎鈞庭訊時亦未配戴助聽器，醫
    生僅交代以後不能到KTV那種大聲的場所，否則會影響聽力
    （見原審卷第33頁反面），業據證人徐鼎鈞結證無訛。亦見
    被害人之聽力受損僅有中度障礙，難認有嚴重受損之情，從
    而被害人並無受有重傷害之情形，附此敘明。
(八)、綜上所述，被告所辯，顯係卸責之詞，不足採信。本件事證
    明確，被告犯行堪以認定，應依法論科。
二、按殺人或傷害之區別，應以加害人有無殺意為斷，不以兇器
    種類及傷痕之多寡為絕對標準，亦不能因與被害人素不相識
    ，原無宿怨，事出突然，即認為無殺人之故意。又下手之情
    形如何，於審究犯意方面，為重要參考資料，故認定被告是
    否有殺人犯意，自應審酌當時情況，視其下手之輕重、加害
    之部位等，以為判斷之準據(最高法院97年度台上字第2517
    號判決參照)。本件，被告與告訴人係同班同學，因向告訴
    人借筆記本抄寫期末考重點，告訴人怕趕不上公車而催促索
    還，致被告不滿，而生嫌隙，二人並無其他深仇大恨，衡情
    被告並無非致告訴人於死不可之動機，其係教訓告訴人之意
    味較為濃厚。又被告持堅硬鐵鎚敲擊告訴人頭部，而頭部係
    人體重要部位，頗具危險性，但觀診斷證明書所載，告訴人
    頭部外傷合併頭撕裂傷三公分共四處，雙手前臂鈍挫傷、左
    手第三掌骨骨折，可知被告實際敲中告訴人頭部有四處，加
    上手部傷勢觀之，被告攻擊次數應不逾十次，且告訴人正值
    青年，自承其體型與被告差不多(本院卷第126頁)，被告自
    可預期告訴人會有反擊，才會持鐵器突擊方式猛然衝向告訴
    人揮擊，益證其意在教訓告訴人，尚難遽認其有殺人之犯意
    。惟頭部是人腦所在，腦部職司人體機能運作，以硬物揮擊
    腦部，常會造成四肢癱瘓或於身體或健康有重大不治或難治
    之傷害，被告係大學生，依其智識程度，當可預見及之，其
    仍持鐵器揮擊告訴人腦部近十下，其有使人受重傷之不確定
    故意，應可認定。
三、核被告所為，係犯刑法第278條第3項、第1項之重傷害未遂
    罪。公訴人於起訴書認係犯同法第277條第1項之普通傷害罪
    ，於原審審理中變更起訴法條為刑法第271條第2項、第1項
    之殺人未遂罪嫌，上訴本院另主張可成立刑法第278條之重
    傷害既遂罪。是檢察官已變更起訴法條，請求依刑法第271
    條第2項或第278條第1項為判決，本院認被告犯刑法第278條
    第3項之罪，與檢察官所引第278條第1項之罪，罪名相同，
    僅行為態樣既、未遂不同，毋庸變更起訴之法條，附此敘明
    。又告訴人左耳平均聽力為23分貝，但高頻退化至60分貝，
    正常聽力為小於25分貝，已如上述，可知告訴人左耳平均聽
    力仍在正常範圍內，僅高頻部分退化而已。告訴人於本院亦
    證稱：我有時候左耳會耳鳴，聽覺有比以前吃力等語(本院
    卷第127頁反面)，難據以認定左耳聽力已達毀敗或嚴重減損
    之程度，其重傷應屬未遂，應依刑法第25條第2項規定減輕
    其刑。
四、原審詳查後據以論罪科刑，固非無見，惟被告主觀上應有重
    傷害之不確定故意，原審認僅係普通傷害之故意，尚有未洽
    。檢察官上訴，請求改依殺人未遂或重傷既遂，核無理由。
    被告上訴，仍執陳詞否認犯行，亦無理由。惟原判決既有上
    開可議，仍無可維持，應由本院將原判決撤銷改判。爰審酌
    被告年紀尚輕，不知修養心性，僅因細故，即持鐵器傷人，
    惡性非輕，其所致被害人傷勢頗重，犯後未與被害人和解，
    難認有何悔意等一切情狀，量處如主文第二項所示之刑。至
    於被告作案用之鐵鎚，未能扣案，且未有證據證明係被告所
    有，故不另為沒收之諭知。
據上論斷，應依刑事訴訟法第369條第1項前段、第364條、第299
條第1項前段，刑法第278條第3項、第1項，刑法第25條第2項，
刑法施行法第1條之1，判決如主文。
本案經檢察官彭南雄到庭執行職務。
中    華    民    國  100    年    12    月    28    日
            刑事第十七庭  審判長法  官  王炳梁
                                法  官  黃雅芬
                                法  官  陳世宗
以上正本證明與原本無異。
如不服本判決，應於收受送達後10日內向本院提出上訴書狀，其
未敘述上訴之理由者並得於提起上訴後10日內向本院補提理由書
（均須按他造當事人之人數附繕本）「切勿逕送上級法院」。
                                書記官  李佳穎
中    華    民    國  100    年    12    月    28    日
法條：刑法第278條第3項、第1項
（重傷罪）
使人受重傷者，處 5 年以上 12 年以下有期徒刑。
犯前項之罪因而致人於死者，處無期徒刑或 7 年以上有期徒刑
。
第 1 項之未遂犯罰之。